【裁判字號】    98,財管,6
【裁判日期】    980901
【裁判案由】    指定遺產管理人
【裁判全文】
臺灣臺東地方法院民事裁定               98年度財管字第6號
聲  請  人  元大商業銀行股份有限公司
法定代理人  乙○○
上列聲請人聲請指定被繼承人甲○○遺產管理人事件，本院裁定
如下：
    主  文
選任財政部國有財產局臺灣北區辦事處臺東分處為被繼承人甲○
○（男、民國三十年四月十八日出生，民國九十六年十一月二十
四日死亡，生前最後住所：臺東縣臺東市○○里○○○鄰○○○
路一五五號）之遺產管理人。
准對被繼承人甲○○之繼承人為承認繼承之公示催告。
被繼承人甲○○之大陸地區以外之繼承人，應自前項公示催告最
後登載新聞紙之日起壹年內承認繼承，上述期限屆滿，無繼承人
承認繼承時，被繼承人甲○○之遺產，於清償債權，並交付遺贈
物後，如有賸餘即歸屬國庫。
聲請程序費用新臺幣壹仟元由被繼承人甲○○之遺產負擔。
    理  由
一、按繼承開始時，繼承人之有無不明者，由親屬會議於一個月
    內選定遺產管理人，並將繼承開始及選定遺產管理人之事由
    ，向法院報明；無親屬會議或親屬會議未於前條所定期限內
    選定遺產管理人者，利害關係人或檢察官，得聲請法院選任
    遺產管理人，並由法院依前項規定為公示催告，民法第1177
    條、第1178條第2項分別定有明文。
二、本件聲請意旨略以：聲請人原係「復華商業銀行股份有限公
    司」，依財政部民國93年3月11日函同意，於93年6月5日概
    括承受保證責任臺東縣臺東市信用合作社所有資產與負債，
    嗣依行政院金融監督管理委員會96年8月13日金管銀 (六)字
    第09600334970號函核准更名為「元大商業銀行股份有限公
    司」。茲被繼承人甲○○前於90年11月8日向聲請人借款新
    臺幣（下同）400萬元，另約定6.45％機動利息，若遲延履
    行則加計違約金，俟因未依約履行經聲請而由本院以89年度
    執地字第2591號強制執行後，尚有本金2,004,486元及自93
    年1月16日迄清償日止之利息及違約金未獲清償，嗣被繼承
    人甲○○於96年11月24日死亡，而其法定繼承人均已拋棄繼
    承，又其父母與祖父母已過世，未能依民法第1177條選任遺
    產管理人，致聲請人之債權遲遲無法獲清償，損及聲請人權
    益，爰依法聲請准予選任甲○○之遺產管理人等語。
三、經查，聲請人主張之上開事實，業據其提出財政部93年3 月
    11日臺財融(二)字第0938010829號函、行政院金融監督管理
    委員會96年8月13日金管銀(六)字第09600334970號函、東院
    生民執地2591字第35391 號債權憑證、被繼承人之繼承系統
    表、除戶戶籍謄本、查詢被繼承人拋棄繼承函、東院和民智
    97繼4字第0970002272號拋棄繼承備查函、東院和民仁97繼8
    字第0970001547號拋棄繼承備查函等件為證。並經本院依職
    權調閱本院97年度繼字第4號及第8號拋棄繼承案卷查核屬實
    ，堪信聲請人之主張為真實。被繼承人甲○○之法定繼承人
    皆聲明拋棄繼承權，其父母及祖父母均已死亡，親屬未就被
    繼承人選定遺產管理人，而聲請人為被繼承人之債權人，則
    其以利害關係人之身分聲請指定被繼承人甲○○之遺產管理
    人，核與上開規定並無不合，應予准許。
四、按公示催告期限屆滿，無繼承人承認繼承時，其遺產於清償
    債權，並交付遺贈物後，如有剩餘，歸屬國庫；又按非公用
    國有財產以財政部國有財產局為管理機關，民法第1185條、
    國有財產法第12條分別定有明文。查本件被繼承人甲○○之
    繼承人，有無其他繼承人不明，且未選定遺產管理人，足徵
    被繼承人親屬對被繼承人遺產之處置已漠不關心，參以被繼
    承人甲○○之遺產，倘於無人承認繼承時，將於清償債權，
    交付遺贈物後，歸屬國庫，是為使被繼承人甲○○遺產之處
    置順利進行，並考量遺產管理之專業性與公平性，本院認選
    任財政部國有財產局臺灣北區辦事處臺東分處為被繼承人甲
    ○○之遺產管理人為適當，並依法為承認繼承之公示催告。
五、依非訟事件法第24條第1項、第157條，裁定如主文。
中    華    民    國    98    年    9     月     1    日
                  民事庭法  官  蔡玉雪
以上正本係照原本作成。
如對本裁定抗告須於裁定送達後10日內向本院提出抗告狀，並應
繳納抗告費新臺幣1000元。
中    華    民    國    98    年    9     月     1    日
                        書記官  洪月甚


司法院資訊處製作；財團法人民間司法改革基金會備份。
